臺北高等行政法院判決
110年度交上字第347號
上  訴  人  莊士倫                                      
被 上訴 人  臺北市交通事件裁決所


代  表  人  蘇福智              
上列當事人間交通裁決事件，上訴人對於中華民國110年9月6日
臺灣士林地方法院110年度交字第17號行政訴訟判決，提起上訴
，本院判決如下：
　　主  文
上訴駁回。
上訴審訴訟費用新臺幣柒佰伍拾元由上訴人負擔。
　　理  由
一、本件經過：
　　上訴人駕駛訴外人徐益美所有車牌號碼00-0000號自用小客
    車（下稱系爭車輛），於民國109 年8 月26日（星期三）下
    午3 時22分許，在臺北市○○區○○街00號處（即南港國小側門
    旁之停車彎處，下稱系爭舉發地點），因有「在劃有黃線路
    段停車」之違規事實，為臺北市政府警察局南港分局（下稱
    舉發機關）員警依道路交通管理處罰條例（下稱道交條例）
    第56條第1 項第4 款規定逕行舉發，嗣被上訴人遂以109年1
    2月18日北市裁罰字第22-A00R4N2A7號裁決書(下稱原處分)
    對上訴人裁處罰鍰新臺幣(下同)900元。上訴人不服，提起
    行政訴訟，經原判決駁回，遂提起本件上訴。　　
二、上訴人起訴主張及訴之聲明、被上訴人於原審之答辯及聲明
    、原判決理由，均引用原判決書所載。　　
三、上訴意旨略以：　　
㈠、黃線原意即為禁止停車，標牌文字意為特定時段禁止停車，
    是於特定以外之時段，即應解釋為不禁止停車，始有意義。
    原判決對於黃線區域設有時段禁止停車標牌所彰顯之規制涵
    義，稱係於標牌特定時段外仍應依黃線規定禁止停車云云，
    顯係錯誤解釋法規。
㈡、原判決將上訴人主張之爭點從上訴人對系爭處所之停車規制
    狀態是否有合法長期信賴、權責機關決定變更停車規範後之
    公示程序是否不當而造成突襲性規制效果及上訴人是否因此
    不能被認定有注意義務之違反等三爭點，錯誤地簡化為上訴
    人是否有在設有禁止停車標牌之處所一個爭點，進而判決，
    顯有違誤。又上訴人第一層係主張上訴人欠缺違反義務之主
    觀認識要件故不構成違規，第二層係主張本件舉發時間仍在
    暑假，縱使違規也無礙家長接送，被上訴人未予斟酌，顯有
    裁量怠惰。
㈢、上訴人基於系爭舉發地點過去至少四、五年期間在上下學以
    外時段可以合法停車的長期合法信賴，原來設立特定時段可
    以停車的標牌被撤除，一般用路人在日常生活上所處情境很
    難察覺，法官應該設身處地想想站在當事人所處情境加以體
    會，不應該以菁英抽離式理性來建構經驗法則，將上訴人營
    造形象為只是因為自己習慣而不在意交通規則者，以迴避論
    述上訴人所主張的信賴突襲，且加強過失認定的正當性。至
    於系爭舉發地點後方紅色告示，在標牌被撤除前就已經存在
    至少一、二年，其樣式與交通標誌不符，且交通執法機關也
    從未因此取締上下學時段以外之停車，不具有公權力規制意
    義，原審並未調查是否為國小設置的私人告示，不回應上訴
    人於原審已經就此紅色告示之性質及意義提出爭執，卻以此
    採為心證依據，顯有判決理由不備及對當事人重要攻擊防禦
    方法棄之不論之違法。　　
㈣、原判決混淆行政罰與代履行，亦即是否拖吊裁量者係有無可
    立即代行排除阻礙交通之必要，而裁處罰鍰則係斟酌違反義
    務行為之態樣及所生損害之程度，凡遭拖吊者必然有行政罰
    ，絕無因拖吊而免除行政罰之可能，原審不察以此反駁上訴
    人主張被上訴人未進行合理裁量，顯屬混淆而違行政法理。
㈤、法治國除了依法治理也應兼有合理的公民照護義務，本件紛
    爭如果司法者衡量治理者與公民間注意義務之衡平，給行政
    機關多一些些注意義務，只要在系爭舉發現場做一個提醒的
    公示動作，就可以免除常民被突襲與被裁罰，如捨此不為，
    堅持讓公民花費大量心力去做司法爭論，會是持續的菁英-
    常民疏離及司法不信任。並聲明：1.原判決廢棄。2.原處分
    撤銷。
四、本院經核原判決之結論並無違誤，茲就上訴理由再予補充論
    述如下：
㈠、按道交條例第56條第1項第4款規定：「汽車駕駛人停車時，
    有下列情形之一者，處新臺幣600元以上1,200元以下罰鍰：
    ……四、在設有禁止停車標誌、標線之處所停車。」次按道路
    交通標誌標線號誌設置規則（下稱設置規則）第168條第1項
    、第2項、第4項：「（第1項）禁止停車線，用以指示禁止
    停車路段，以劃設於道路緣石正面及頂面為原則，無緣石之
    道路得標繪於路面上，距路面邊緣以30公分為度。（第2項
    ）本標線為黃實線，……。……（第4項）本標線禁止時間為每
    日上午7時至晚間8時，如有延長或縮短之必要時，應以標誌
    及附牌標示之。」
㈡、查原判決已詳述依採證照片、GOOGLE MAP 實景照片及臺北市
    交通管制工程處110年2月26日北市交工社字第1103017343號
    函等件，認定系爭車輛於109年8月26日（星期三）下午3 時
    22分許，在系爭舉發地點停車，而系爭舉發地點當時為一劃
    設有黃實線之禁止停車處所，黃實線清晰可見，並無不能識
    別情形，上訴人違規停車行為縱非故意，仍有過失，暨被上
    訴人依道交條例第92條第4項授權訂定之違反道路交通管理
    事件統一裁罰基準及處理細則（下稱處理細則）予以裁處罰
    鍰，核無裁量怠惰或違反比例原則等情，故而認定被上訴人
    依道交條例第56條第1項第4款規定，作成原處分裁處上訴人
    罰鍰900元，其認事用法核無違誤。
㈢、次按設置規則第2條規定：「標誌、標線、號誌之設置目的，
    在於提供車輛駕駛人及行人有關道路路況之警告、禁制、指
    示等資訊，以便利行旅及促進交通安全。」第4條第1項規定
    ：「標誌、標線、號誌之設置、養護及號誌之運轉，由主管
    機關依其管轄辦理之。」又道路標誌、標線、號誌之設置，
    乃屬依一般性之特徵可得確定受規制之相對人（即行經該路
    段之用路人），為行政程序法第92條第2項前段之一般處分
    ，仍屬行政處分，此為行政法院一貫之見解（最高行政法院
    97年度裁字第4905號、98年度裁字第622號裁定、105年度判
    字第17號判決、109年度判字第465號判決參照）。又處分對
    外表示，使生外部效力，其目的不僅在使相對人知悉處分內
    容，尚使相對人有提出救濟之可能。而依行政程序法第100
    條第2項、第110條第2項規定，一般處分之對外表示，得以
    公告代替送達，除公告另訂定不同日期者外，就道路標誌之
    設置而言，主管機關之設置行為即屬公告措施，故於該標誌
    劃設完成，即發生效力（最高行政法院109年度判字第557號
    判決意旨參照）。查系爭舉發地點於109年7月17日前之交通
    標線標誌情形，係一劃設有黃實線並設立有「家長接送區」
    標明「上課期間07：20-08：00、11：40-12：30、15：30-1
    6：30黃線禁止停車」之標誌及附牌（下稱系爭標誌及附牌
    ）為原審依法確定之事實，嗣因考量南港國小學童上下學家
    長接送安全，故經臺北市交通管制工程處於109年7月17日拆
    除系爭標誌及附牌，後於109年11年24日再增設標誌說明為
    「本路段黃線07：00-20：00禁止停車（例假日開放停車）
    」等情，有卷附採證照片(見原審卷第70頁、第76頁、第78
    頁)、GOOGLE MAP 實景照片(見原審卷第94-100頁)、臺北市
    交通管制工程處110年2月26日北市交工設字第1103017343號
    函(見原審卷第106頁)、110年4月13日北市交工設字第11030
    01893號(見原審卷第114頁)、110年4月29日北市交工設字第
    1103002512號函(見原審卷第130頁)可按。據此，系爭舉發
    地點，其交通標線、標誌之規制效力，於109年7月17日前，
    應係於「上課期間07：20-08：00、11：40-12：30、15：30
    -16：30」禁止停車，但於其他時段則是可以停車，系爭標
    誌及附牌屬用以縮短黃實線禁止停車時段之一般處分；嗣於
    109年7月17日拆除系爭標誌及附牌後，即廢止了原來縮短黃
    線禁止停車時段之一般處分，系爭舉發地點既僅設有黃實線
    之交通標線，即回歸繪製黃實線之原本規制效力即每日上午
    7時至晚間8時禁止停車；後於109年11月24日增設標誌說明
    則再度縮短黃實線禁止停車時段即限於平日而不及於例假日
    。準此以觀，系爭標誌及附牌，可認係用以縮短一般黃實線
    禁止停車時段之一般處分，雖然對於駕駛人停車而言較為有
    利，但本於交通標誌、標線及號誌之設置，屬道路主管機關
    基於促進交通安全，便利行人及車輛之行車安全之設置目的
    ，依前揭法規所為之公權力措施，道路主管機關於109年7月
    17日拆除系爭標誌及附牌，即係依法規所准許而為廢止該一
    般處分，人民尚不能對此廢止主張信賴保護，此觀諸行政程
    序法第122條本文：「非授予利益之合法行政處分，得由原
    處分機關依職權為全部或一部之廢止。……」及同法第123條
    第1項第1款：「授予利益之合法行政處分，有下列各款情形
    之一者，得由原處分機關依職權為全部或一部之廢止：一、
    法規准許廢止者。……」此等關於合法行政處分之廢止（不論
    是否為授予利益者），均無同法第126條第1項信賴補償之適
    用可明，且尚無法令規定道路主管機關於拆除系爭標誌及附
    牌需施以何公告程序。是以，上訴人以系爭舉發地點之停車
    規制狀態有合法長期信賴、主管機關變更停車規範後之公示
    程序不當造成突襲性規制效果云云據此主張免責，於法無據
    ，自難採取。至原判決就原處分作成時系爭舉發地點標誌、
    標線規制效力之解釋論述雖有未洽（參見原判決第4頁第15-
    25行），惟此不足影響本件判決之結論，附此敘明。
㈣、綜上所述，原判決以原處分於法有據而駁回上訴人在原審之
    訴，並無不合。上訴意旨指摘原判決違背法令，求予廢棄，
    為無理由，應予駁回。
五、末按交通裁決事件之上訴，行政法院為訴訟費用之裁判時，
    應確定其費用額，此觀行政訴訟法第237條之9第2項準用第2
    37條之8第1項規定即明。本件上訴人對於交通裁決事件之上
    訴，既經駁回，則上訴審訴訟費用750元（上訴裁判費）自
    應由上訴人負擔，爰併予確定如主文第2項所示。
六、結論，本件上訴為無理由，依行政訴訟法第237條之9第2項
    、第236條之2第3項、第255條第1項、第237條之8第1項、第
    98條第1項前段，判決如主文。
中　　華　　民　　國　　111　 年　　12　　 月　  13　 日
                     臺北高等行政法院第四庭
                              審判長法  官　蘇嫊娟 
                                    法  官　劉正偉 
                                    法  官　陳雪玉
上為正本係照原本作成。
不得上訴。
中　　華　　民　　國　　111　 年　　12　　 月　  13　 日
                                    書記官  王月伶